【裁判字號】    95,中簡上,77
【裁判日期】    950523
【裁判案由】    妨害名譽
【裁判全文】
臺灣臺中地方法院刑事判決            95年度中簡上字第77號
上  訴  人
即  被  告  乙○○
選任辯護人  陳浩華  律師
上列上訴人因妨害名譽案件，不服本院台中簡易庭94年度中簡字
第2909號中華民國94年12月30日第一審簡易判決（聲請案號：94
年度偵續字第185號），提起上訴，本院判決如下：
    主    文
上訴駁回。
    犯罪事實
一、乙○○基於公然侮辱之犯意，於民國93年9月2日10時43分許
    ，在台中市○○路、民族路口間有行人往來之騎樓處，先以
    「嘜生ㄟ！」（閩南語發音，其意為「不會生的！」）呼喊
    正與林震東談話之甲○○後，旋再以「ㄟ生未？」（閩南語
    發音，其意為「能生了嗎？」）公然嘲弄甲○○，以此方式
    遂其公然污辱甲○○之目的。
二、案經被害人甲○○訴請台灣台中地方法院檢察署檢察官偵查
    後，聲請簡易判決處刑。
    理    由
一、訊據上訴人即被告（下稱被告）乙○○矢口否認上開犯行，
    辯稱伊當時沒有說，伊係說伊已生二個男的，不會再生了，
    且上開話語縱係伊說的，亦不是針對告訴人甲○○，亦不會
    眨損告訴人之名譽云云。惟查：
（一）被告上開公然侮辱之犯行，業據告訴人甲○○指訴明確，
      核與證人林震東於偵查中證述情節相符，並有當場攝自監
      視器之光碟一片可資佐證。
（二）經本院於95年5月16日審理時當庭播放該光碟結果，被告
      確有對告訴人甲○○說上述話語，且當場並無其他之人，
      而被告與告訴人前已有生意爭執而互控傷害怨隙，為兩造
      所不爭，足認被告對告訴人口出上述言語時，並非出於善
      意甚明。
（三）按刑法之所謂公然侮辱罪，凡於特定或不特定多數人得以
      共見共聞之狀態下，未指明具體事實，而其內容足以眨損
      他人社會評價之輕蔑行為，不論係出以言語或舉動，均足
      當之，例如在公共場所或公眾得出入場所，行為人具有侮
      辱他人之故意而以粗鄙言語、文字或舉動嘲弄或謾罵他人
      ，即可構成本罪。又由於公然侮辱罪所欲保護者，乃個人
      營社會群體生活之人格評價，從而，侮辱之涵義，判斷上
      每每隨行為人與被害人之性別、年齡、職業類別、教育程
      度、平時關係、行為時之客觀環境、行為地方之方言或語
      言使用習慣等事項，而呈現浮動之相對性，未得一概而論
      。經查，告訴人甲○○與被告乙○○前因經營糕餅行業產
      生嫌隙，魏邦奇於民國93年2月13日至14日之凌晨零時許
      ，藉故至甲○○所經營位於台中市○○路60號之糕餅店挑
      釁，甲○○不予理會，乙○○旋於93年2月14日凌晨零時
      34分許，在台中市○○路60號附近，基於傷害之犯意，持
      安全帽敲擊甲○○之頭部二下，致甲○○受有頭部鈍挫傷
      之傷害，經甲○○對乙○○提出告訴，並經本院於93年9
      月24日以93年度中簡字第2241號判決乙○○傷害人之身體
      ，處拘役40日，並得以易科罰金確定在案，此有臺灣臺中
      地方法院檢察署刑案資料查註紀錄表、臺灣高等法院被告
      全國前案紀錄表及本院93年度中簡字第2241號刑事簡易判
      決書附卷可稽。而本件發生公然侮辱紛爭之時點，適在該
      案尚未判決前，且一如該簡易判決所認定之事實即甲○○
      與魏邦奇「前因經營糕餅行業而產生嫌隙」，則甲○○與
      魏邦奇明顯長期交惡而有宿怨，準此，被告魏邦奇在主觀
      上有再藉故挑釁甲○○之動機，要屬無疑。其次，徵諸偵
      查卷附翻拍自告訴人所提出之錄影光碟之照片（附於94年
      度偵續字第185號卷第24頁）顯示，案發時之93年9月2日
      10時43分許，告訴人與證人林震東正於一太陽餅店舖前之
      騎樓處交談，而被告則坐在右側約距離12公尺遠（此距離
      為被告於本院訊問時所自承）之一店家前騎樓處之機車上
      ，當時正有一路人行經被告所在位置前，由此可見，被告
      與告訴人當時所處之騎樓位置確為公眾得出入之場所。又
      依該照片顯示，並無被告於本院訊問時所辯稱：伊當時正
      與友人何添發在聊天云云之情形。則被告獨自一人或縱與
      友人聊天，但無故隔著12公尺遠而高喊「嘜生ㄟ! 」、「
      ㄟ生未？」等語，明顯是故意對告訴人高喊並挑釁，此亦
      經證人林震東於偵查中所證實。再者，告訴人婚後並未生
      育子女乙節，為告訴人及被告所不爭執，而告訴人為48年
      次生，案發時約45歲，迄未生育，就其個人而言，容屬遺
      憾之事，或有難言之隱。衡諸社會常情，一般人如與久未
      生育之親友或同事相處，在不明原因之前，多避諱直接觸
      及或高談生育之事，以免令其人難堪，遑論猶不會直接赤
      裸裸以不能生育之事相激，蓋有損其尊嚴之故。而本件被
      告與告訴人長期交惡，又明知告訴人久未生育，其前案傷
      害之糾葛尚在訴訟中，被告又處於不利之地位，則其藉故
      在他人可共聞共見之場合，刻意以告訴人未能生育之事相
      激，其意顯在藉此嘲弄、譏諷告訴人，不僅足使告訴人主
      觀上受辱難堪，亦足以眨損告訴人之社會評價，其言行與
      公然侮辱罪要件核屬該當，要堪認定
二、綜上所述，本案經本院審理結果，認為第一審判決認事用法
    及量刑均無不當，應予維持，上訴人之上訴為無理由，應予
    駁回。
據上論斷，應依刑事訴訟法第455條之1第1項、第3項、第373條
、第368條，判決如主文。
本案經檢察官蔡雯娟到庭執行職務。
中    華    民    國    95    年    5     月    23    日
                  刑事第七庭    審判長法  官  許金樹
                                      法  官  高文崇
                                      法  官  郭德進
上正本證明與原本無異。
本件不得上訴。
中    華    民    國    95    年    5     月    24    日
                                      書記官  陳惠玲
                                                       A


司法院資訊處製作；財團法人民間司法改革基金會備份。
